臺灣高等法院臺中分院民事裁定
111年度再字第18號

再審原告    劉秀眉
再審被告    林志傑
            林俊德
            全㜫瑤
上列當事人間請求損害賠償事件，再審原告對於中華民國110年5
月5日本院109年度上字第26號第二審確定判決提起再審，本院裁
定如下：
    主  文
再審之訴駁回。
再審訴訟費用由再審原告負擔。
    理  由
一、按再審之訴，應於30日之不變期間內提起；前項期間，自判
    決確定時起算，判決於送達前確定者，自送達時起算，其再
    審之理由發生或知悉在後者，均自知悉時起算，但自判決確
    定後已逾5年者，不得提起；再審之訴不合法者，法院應以
    裁定駁回之，民事訴訟法第500條第1項、第2項及第502條第
    1項定有明文。次按對於第二審判決於上訴期間內提起上訴
    ，第三審法院非以其上訴逾期，以其上訴另有其他不合法情
    形，以裁定駁回其上訴者，對第二審判決提起再審之訴時，
    其再審不變期間應自裁定確定翌日起算 (最高法院78年台抗
    字第149號裁定、最高法院110年度台抗字第548號裁判意旨
    意旨參照) 。
二、查再審原告雖主張本院110年度上字第26號確定判決（下稱
    原確定判決）有民事訴訟法第496條第1項第13款所定事由，
    對之提起再審之訴。惟再審原告對於原確定判決不服，曾於
    上訴期間內提起第三審上訴，經最高法院於民國110年9月9
    日以110年度台上字第2657號裁定認其上訴不合法而駁回其
    上訴確定，該裁定於110年9月17日送達再審原告，有送達證
    書在卷可稽（見最高法院110年度台上字第2657號卷第109頁
    ），準此，再審原告於111年7月18日始以原確定判決有民事
    訴訟法第496條第1項第13款所定事由為由，提起本件再審之
    訴（見本院卷第3頁民事再審狀上本院收狀戳章），顯已逾3
    0日之不變期間，自非合法。
三、按民事訴訟法第496條第1項第13款所謂當事人發見未經斟酌
    之證物，係指前訴訟程序事實審之言詞辯論終結前已存在之
    證物，因當事人不知有此，致未經斟酌，現始知之者而言。
    若在前訴訟程序事實審言詞辯論終結前，尚未存在之證物，
    本無所謂發見，自不得以之為再審理由（最高法院29年渝上
    字第1005號民事裁判要旨參照）。且按提起再審之訴之原告
    ，如主張其再審理由知悉在後者，應就所主張之事實負舉證
    之責任（最高法院30年抗字第443號判決要旨參照）。又按
    前訴訟程序事實審言詞辯論終結前已經存在之證物，當事人
    不知有此致未斟酌現始知之，或知有該證物之存在而因當時
    未能檢出致不得使用，嗣後檢出之該證物，固可稱之為民事
    訴訟法第496條第1項第13款所定得使用未經斟酌之證物，惟
    必須當事人在客觀上確不知該證物存在致未斟酌現始知之，
    或依當時情形有不能檢出該證物者始足當之，倘按其情狀依
    一般社會之通念，尚非不知該證物或不能檢出或命第三人提
    出者，均無該條款規定之適用。且當事人以發現得使用未經
    斟酌之證物為再審理由者，並應就其在前訴訟程序不能使用
    之事實，依民事訴訟法第277條前段規定負舉證責任（最高
    法院98年度台上字第1258號判決、30年抗字第443號裁判意
    旨參照）。本件再審原告主張於原確定判決審理時存在之病
    歷紀錄已記載再審原告有DJD、Traumatic(外傷性）C4/5/6H
    IVD、外傷性頸椎間盤突出神經壓迫及Degenerative disc d
    isease with posterior buliging disc等語，再審原告於1
    11年7月11日始發現椎間盤突出與椎間盤膨出不同，並經臺
    中榮民總醫院復健科於111年7月15日開立診斷證明書，診斷
    再審原告有頸椎退化性關節炎、外傷性頸椎間盤突出術後及
    右側慢性頸椎第五節神經根病變及111年7月11日中國醫藥大
    學附設醫院診斷證明書，診斷再審原告有外傷性頸椎間盤突
    出神經壓迫，該病歷紀錄為原確定判決卷宗內早已存在而為
    原確定判決未經斟酌之證物，且為再審原告知悉在後，再審
    原告依民事訴訟法第496條第1項第13款之規定，於111年7月
    18日提起本件再審，未逾30日不變期間等語，並提出臺中榮
    民總醫院診斷證明書、中國醫藥大學附設醫院診斷證明書，
    及中國醫藥大學附設醫院門診掛號單等資料（見本院卷第11
    頁、第15頁、第25頁至第29頁）。然查：
　㈠再審原告所提出之臺中榮民總醫院診斷證明書（再證四）、
    中國醫藥大學附設醫院診斷證明書（再證六），及中國醫藥
    大學附設醫院門診掛號單（再證十一），均為原確定判決於
    110年9月9日確定後，再審原告於111年6月28日、7月11日及
    7月18日之門診紀錄，及分別於111年7月11日、7月15日所開
    立診斷證明書，均非前訴訟程序事實審之言詞辯論終結前已
    存在之證據，核與民事訴訟法第496條第1項第13款之規定未
    合。
　㈡至再審原告所稱之病歷紀錄，為再審原告於原確定判決言詞
    辯論程序審理中即已提出，無於前訴訟程序不能使用該病歷
    紀錄之情形，且再證五、七至十有關醫審認定、判斷文章，
    則為網路或個人得查得使用之衛教或醫著，此同再審原告於
    本院110年度再字第22號前案附件網路文章、衛教專文，再
    審原告亦未提出證據證明於前訴訟程序不知該病歷紀錄之證
    物存在，其主張於111年7月11日始知悉該病歷紀錄為民事訴
    訟法第496條第1項第13款之未經斟酌證物云云，亦無可採。
四、據上論結，本件再審原告提起本件再審，已逾民事訴訟法第
    500條第1、2項所定30日不變期間，其再審之訴不合法，依
    民事訴訟法第502條第1項、第95條、第78條，裁定如主文。
中　　華　　民　　國　　111 　年　 　9 　　月　  2  　日
　　　　　　　　民事第六庭    審判長法　官  楊熾光
　　　　　　　　　　　　　　　　    法　官  郭玄義
　　　　　　　　　　　　　　　　    法　官  戴博誠
正本係照原本作成。
如不服本裁定應於裁定送達後10日內向本院提出抗告狀（須按他
造人數附具繕本），繳納抗告裁判費新台幣1000元整。因疫情而
遲誤不變期間，得向法院聲請回復原狀。

　　　　　　　　　　　　　　　　    書記官  張惠彥
中　　華　　民　　國　　111 　年　　9 　　月　　2 　　日